臺灣花蓮地方法院民事裁定　　　　　　 100年度監宣字第49號
聲　請　人　滿如英
相　對　人　盧泉錦
利害關係人　林淑惠
上列聲請人聲請監護宣告事件，本院裁定如下：
    主  文
宣告盧泉錦（男、民國○○年○月○○日生、身分證統一編號：Ｚ0000
00000號）為受監護宣告之人。
選定滿如英（女、民國○○年○月○○日生、身分證統一編號：Ｚ0000
00000號）為受監護宣告之人之監護人。
指定林淑惠（女、民國○○年○月○日生、身分證統一編號：Ｚ00000
0000號）為會同開具財產清冊之人。
聲請費用新臺幣壹仟元由受監護宣告之人負擔。
    理  由
一、本件聲請意旨略以：聲請人滿如英之配偶即相對人盧泉錦因
    患有顱內外傷出血、呼吸衰竭合併呼吸依賴等症狀，至今毫
    無起色，目前在台中市梧棲鎮忠港醫院休養，現已不能為（
    受）意思表示或辨識其效果，為此依民事訴訟法第597條以
    下之規定，聲請宣告相對人為受監護宣告之人，併選定聲請
    人為受監護宣告之人盧泉錦之監護人、利害關係人即相對人
    女兒林淑惠為會同開具財產清冊之人等語，並提出戶籍謄本
    、忠港醫院診斷證明書、親屬關係系統表、同意書、印鑑證
    明等件為證。
二、按對於因精神障礙或其他心智缺陷，致不能為意思表示或受
    意思表示，或不能辨識其意思表示之效果者，法院得因本人
    、配偶、四親等內之親屬、最近一年有同居事實之其他親屬
    、檢察官、主管機關或社會福利機關之聲請，為監護之宣告
    ，民法第14條第1項定有明文。查本院囑託臺灣臺中地方法
    院家事法庭法官於鑑定人前訊問相對人，相對人插鼻胃管，
    氣切，點呼相對人毫無反應乙情，有100年9月27日訊問筆錄
    1份在卷可稽。又據鑑定人忠港醫院黃介良之意見，認相對
    人於100年1月29日跌倒，腦部受傷，於花蓮門諾醫院手術後
    ，意識持續障礙，須用呼吸器維持呼吸，缺乏對外界之反應
    、思考能力，自己行為之利害得失之意思能力，認知、理解
    判斷能力部分有嚴重障礙，完全無自我照顧能力，短期內無
    回復之可能性，相對人已因精神障礙或其他心智缺陷而不能
    為意思表示或受意思表示，或不能辨識其意思表示之效果，
    建議為監護之宣告等情。此有臺灣臺中地方法院100年9月29
    日中院彥家協100家助32字第98776號函暨所附精神鑑定筆錄
    1 份附卷可憑。本院綜上事證，認相對人確因精神障礙，致
    不能為（受）意思表示或辨識其效果，本件聲請，為有理由
    ，應予准許，爰依法宣告相對人為受監護宣告之人。
三、次按受監護宣告之人應置監護人。又法院為監護之宣告時，
    應依職權就配偶、四親等內之親屬、最近一年有同居事實之
    其他親屬、主管機關、社會福利機構或其他適當之人選定一
    人或數人為監護人，並同時指定會同開具財產清冊之人。法
    院為前項選定及指定前，得命主管機關或社會福利機構進行
    訪視，提出調查報告及建議。監護之聲請人或利害關係人亦
    得提出相關資料或證據，供法院斟酌。又法院選定監護人時
    ，應依受監護宣告之人之最佳利益，優先考量受監護宣告之
    人之意見，審酌一切情狀，並注意下列事項：一、受監護宣
    告之人之身心狀態與生活及財產狀況。二、受監護宣告之人
    與其配偶、子女或其他共同生活之人間之情感狀況。三、監
    護人之職業、經歷、意見及其與受監護宣告之人之利害關係
    。四、法人為監護人時，其事業之種類與內容，法人及其代
    表人與受監護宣告之人之利害關係，民法第1110條、第1111
    條、第1111條之1分別定有明文。查聲請人及利害關係人林
    淑惠分別為相對人之配偶、女兒，且有意願擔任相對人之監
    護人及會同開具財產清冊之人等情，有戶籍謄本、親屬關係
    系統表、同意書等件在卷可稽。又本院依職權函請花蓮縣政
    府委託社團法人花蓮縣兒童暨家庭關懷協會進行訪視，提出
    報告，據覆略以：聲請人此次聲請監護宣告之動機是欲提領
    相對人於花蓮壽豐農會每個月提撥之老人年金新臺幣（下同
    ）3千元，將提領支付相對人於壽豐某處承租之工作租金，
    另欲前往變更相對人之身心障礙之障別，故聲請人申請欲擔
    任相對人之監護人並無不利相對人之事宜。相對人4名子女
    已居於外地許久，多年來僅聲請人與相對人共同生活，4名
    子女於相對人發生意外後，積極尋找適合相對人之安養機構
    ，亦為了減輕聲請人之負擔，則選擇位於4名子女目前居住
    地之折衷區域，以方便手足間前來探視及陪伴。4名子女考
    量到聲請人年事已高、身體狀況較差，且無法獨自照料相對
    人，決議將相對人轉至台中醫院，讓聲請人可以照顧自己身
    心。相對人目前於台中忠港醫院安養中，已癱瘓在床，無法
    思意表達，無法自理一切事務，相對人之醫療及生活相關事
    宜大都由居於南投之長媳主要負責處理，為醫院主要之聯繫
    窗口。相對人目前於醫院受到妥適之照料，無欠費，聲請人
    及子女定期前往探視。以相對人實際生活情況等面向評估，
    聲請人適任監護人無明顯不當，鑑請法官參酌其他監護人選
    意見及客觀事實條件，進行監護人裁定。且經家族會議，建
    議會同開具財產清冊之人由相對人之長女即林淑惠擔任。有
    該協會100年9月5日花兒家受第1000041號函暨所附成年人之
    監護宣告案件訪視評估報告1份在卷可考。本院參酌上揭資
    料，認聲請人為相對人之配偶，係相對人自發生意外後迄今
    有實際照顧相對人，而利害關係人為相對人之長女，亦協助
    並支持聲請人照顧相對人，相對人受照護情況良好，且相對
    人之子女均同意由聲請人及利害關係人林淑惠分別擔任監護
    人及會同開具財產清冊之人，因此認由聲請人負責養護及照
    顧相對人並管理其財產，應能符合相對人之最佳利益，爰選
    定聲請人為相對人之監護人，併指定利害關係人為會同開具
    財產清冊之人。又依民法第1113條準用同法第1099條之規定
    ，於監護開始時，監護人滿如英對於受監護宣告人盧泉錦之
    財產，應會同林淑惠，於2個月內開具財產清冊，並陳報法
    院，併此敘明。
四、依民事訴訟法第608條第1項裁定如主文。
中    華    民    國   100    年    10    月    19    日
                      家事法庭  法  官  陳月雯
正本係照原本作成。
如不服本裁定關於選定監護人及指定會同開具財產清冊之人等部
分，應於送達後10日內向本院提出抗告狀，並繳納抗告費新臺幣
1千元；其餘關於宣告監護之部分，不得抗告。
中    華    民    國   100    年    10    月    20    日
                                書記官  陳蓮茹